臺灣高雄地方法院刑事判決　　　　　　　　　　　　　九十三年度易字第二二號
　　公　訴　人　臺灣高雄地方法院檢察署檢察官
　　被　　　告　甲○○
右列被告因詐欺案件，經檢察官提起公訴（九十二年度偵字第二五三三五號），及移
裁定適用簡式審判程序審理，判決如左：
    主  文
甲○○連續幫助意圖為自己不法之所有，以詐術使人將本人之物交付，處有期徒刑參
月，如易科罰金，以參佰元折算壹日。
    事  實
一、甲○○可預見將自己所有之金融機關存款帳戶之存摺、提款卡及印鑑等物提供他
    人使用，可能幫助他人遂行詐欺取財之犯罪目的，竟仍基於幫助他人犯詐欺罪之
    不確定故意，並基於概括之犯意，先於民國九十二年七月十八日，前往高雄縣鳥
    松鄉仁美郵局（局號０一０一─八七號）申辦原有帳號0000000號帳戶之
    換簿及變更印鑑手續。另於同年七月二十二日，至高雄縣鳳山中山東路郵局（局
    號0000000號）申請開立帳號0000000號帳戶後，先後於同年七月
    下旬某日，在高雄市○○路高雄郵政總局前，各以新台幣（下同）二千五百元之
    代價，將上該二郵局帳戶之存摺、提款卡及印鑑，賣給綽號「小黃」之不詳姓名
    男子。嗣綽號「小黃」之男子另與不詳姓名、年籍之成年男子等人組成詐欺犯罪
    集團，共同基於詐欺取財之犯意聯絡，由綽號「小黃」之男子將甲○○所提供之
    上開二帳戶之存摺、提款卡及印鑑等物轉交該犯罪集團使用。嗣於同年七月二十
    一日下午五時三十分許，丙○○在台北市○○區○○路六段一二巷三一號五樓家
    中，接獲該詐欺集團不知名女性成員電話，謊稱有郵局掛號未領，要丙○○打電
    話至國稅局，丙○○依指示撥打00－00000000號，由自稱國稅局「陳
    明華」科長接聽，該名男子向丙○○謊稱要退稅金一萬三千九百九十九元，要求
    丙○○前去ＡＴＭ提款機前，確認國稅局有否轉帳至其帳戶，致使丙○○陷於錯
    誤，於同日下午六時許，前往台北市信義區○○○路○段五五０號中國信託松山
    分行，依自稱「陳明華」科長之男子指示操作，以轉帳方式匯入一萬三千九百九
    十九元至甲○○上開鳳山中山東路郵局之帳戶內。惟該名男子於電話中告知轉帳
    未成功，要丙○○再轉帳一次，始發覺受騙，報警處理。另丁○○於同年七月二
    十五日下午二時許，在高雄市○○區○○街二九號住處，接獲該詐欺集團成員聲
    稱是國稅局「張主任」，向丁○○謊稱要退其妻麻李玉英稅金一萬三千五百八十
    八元，要求丁○○至郵局辦理轉帳手續，致使丁○○陷於錯誤，於同日下午二時
    三十分許，前往高雄市○○○路郵局，依該名自稱「張主任」之男子指示操作，
    接續以轉帳方式匯入一萬三千五百八十八元三筆、七萬一九百九十八元二筆共五
    筆款項至甲○○上開仁美郵局帳戶內。翌日丁○○去電詢問退稅手續是否完成，
    該名自稱「張主任」之男子，向丁○○謊稱並未完成，丁○○再依指示，以轉帳
    方式再匯入九萬九千九百八十八元二筆至甲○○之上開仁美郵局帳戶內。嗣因丁○○無法再與該名自稱「張主任」之男子取得聯絡後發覺受騙，始報警處理。
二、案經高雄縣政府警察局移送臺灣高雄地方法院檢察署檢察官偵查起訴及移送併辦
    。
    理  由
一、右揭犯罪事實，業據被告甲○○於本院審理中坦承不諱，並經被害人丁○○、丙○○分別於警詢時指述明確，並有自動櫃員機交易明細單一紙、上開仁美郵局被
    告開立帳戶之申請變更帳戶事項申請書及最近交易詳情表（均影本）及上開鳳山
    中山東路郵局被告上開帳戶之開戶資料影本及最近交易詳情表附卷可稽，足認被
    告前揭自白與事實相符，應堪採為被告有罪之證據。
二、按以金融帳戶為個人理財之工具，申請開設金融帳戶並無任何特殊之限制，一般
    民眾皆能自由申請開戶，並得同時在不同金融機構申請多數存款帳戶使用，乃眾
    所週知之事實，且依一般人之社會生活經驗，倘係合法收入，本可自行向金融機
    構開戶使用，而無蒐集他人帳戶之必要。又邇來，利用人頭帳戶作為出入帳戶，
    而向不特定民眾詐取金錢之犯罪案件層出不窮，且經媒體廣為披載，被告係成年
    且智力成熟之人，對此應知之甚詳，竟仍將其郵局帳戶之存摺、提款卡及印鑑等
    物價賣於並非熟識之不詳姓名男子，再轉交予詐欺犯罪集團使用，被告固不知該
    犯罪集團將用以作何犯罪用途，然對於該犯罪集團將利用其所交付之帳戶，用於
    犯罪之使用，顯屬可以預見其發生，且並不違背其本意，足見被告應有幫助該犯
    罪集團利用上開帳戶作為詐欺取財不法使用之不確定故意存在，要屬無疑。本案
    事證明確，被告右揭幫助詐欺取財之犯行，堪以認定。
三、核被告基於幫助詐欺取財之不確定故意，將上開二郵局帳戶賣給不詳姓名、年籍
    之成年人所組成之犯罪集團使用，幫助該集團成員遂行詐取他人款項之行為，係
    犯刑法第三百三十九條第一項詐欺取財罪之幫助犯。被告先後二次將上開二郵局
    帳戶之存摺、提款卡、印鑑等物價賣給犯罪集團使用，時間緊接，所犯又係構成
    要件相同之罪名，顯係基於概括之犯意為之，為連續犯，應加重其刑。被告所為
    係詐欺構成要件以外之行為，僅是予以詐欺犯行助力，為幫助犯，爰依刑法第三
    十條第二項規定，按正犯之刑減輕之，並依法先加後減其刑。上開被告販賣鳳山
    中山東路郵局帳戶存摺、提款卡及印鑑與詐欺犯罪集團，幫助該集團遂行詐欺取
    財之犯行，雖未經起訴，惟此部分與前揭起訴並經本院論罪部分，有連續犯之裁
    判上一罪關係，應為起訴效力所及，本院應併予審理，附此敘明。爰審酌被告將
    郵局帳戶提供他人詐欺取財使用，紊亂社會正常交易秩序，並使不法之徒藉此輕
    易詐取財物，檢警難以追查緝捕，所造成之危害非輕，惟念其因一時失慮，致遭
    犯罪集團利用，犯後已坦承犯行，態度尚佳等一切情狀，量處如主文所示之刑，
    並諭知易科罰金之折算標準。
據上論斷，應依刑事訴訟法第二百七十三條之一第一項、第二百九十九條第一項前段
，刑法第五十六條、第三百三十九條第一項、第三十條、第四十一條第一項、罰金罰
鍰提高標準條例第一條前段、第二條，判決如主文。
本案經檢察官乙○○到庭執行職務。
中      華      民      國    九十三    年      八      月    三十一    日
                                        臺灣高雄地方法院刑事庭
                                            審判長法  官  黃三友
                                                  法  官  涂裕洪
                                                  法  官  王雅苑
如不服本判決，應於判決送達後十日內，向本院提出上訴狀。
右正本證明與原本無異。
                                                  書記官  顏宗貝
中      華      民      國    九十三    年      八      月    三十一    日
附錄論罪法條：
中華民國刑法第三百三十九條第一項
意圖為自己或第三人不法之所有，以詐術使人將本人或第三人之物交付者，處五年以
下有期徒刑、拘役或科或併科一千元以下罰金。
